臺灣高等法院刑事判決　　　　　　 95年度上更(二)字第853號
上　訴　人
即　被　告　乙○○
　　　　　　　　　　（現於臺灣新竹監獄執行中）
選任辯護人　陳筱屏律師
　　　　　　謝宜雯律師
　　　　　　陳佳瑤律師
上　訴　人
即　被　告　甲○○
指定辯護人　方正彬律師
上列上訴人因毒品危害防制條例案件，不服臺灣桃園地方法院93
年度訴字第1523號，中華民國94年4月7日第一審判決（起訴案號
：臺灣桃園地方法院檢察署92年度偵字第19225號），提起上訴
，經判決後，由最高法院第二次發回更審，本院判決如下：
    主  文
原判決撤銷。
乙○○共同持有第一級毒品，累犯，處有期徒刑壹年捌月。扣案
如附表編號1、3所示之第一級毒品海洛因陸包（淨重共計52.14
公克）、如附表編號2、4所示之第二級毒品甲基安非他命陸包（
含包裝袋共重189.268公克），均沒收銷燬之；空包裝袋陸只（
共重3.67公克），均沒收。
甲○○共同持有第一級毒品，累犯，處有期徒刑壹年貳月。扣案
如附表編號1所示之第一級毒品海洛因參包（淨重共計18. 77 公
克）、如附表編號2所示之第二級毒品甲基安非他命肆包（含包
裝袋共重108.981公克），均沒收銷燬之。空包裝袋參只（共重
1.71公克），均沒收。
    事  實
一、乙○○於民國（下同）90年間因贓物案件，經原審法院判處
    有期徒刑4月確定，於92年4月25日執行完畢；甲○○於87年
    間因過失傷害案件，經原審法院判處有期徒刑5月確定，於
    88年7月7日執行完畢。詎乙○○、甲○○二人均不知悔改，
　　明知真實姓名、年籍均不詳綽號「阿龍」之成年男子所有如
　  附表編號1、2、3、4所示之海洛因共6包（淨重共計52.14公
    克、包裝袋共重3.67公克）、甲基安非他命共6包（含包裝
    袋共重189.268公克）均係毒品危害防制條例第2條第2項第1
    款、第2款所列之第一級、第二級毒品，不得非法持有。先
    於92年11月17、18日間某時，乙○○在所承租位於桃園市○
    ○路○段113號8樓住處，收受「阿龍」所交付如附表編號1
    、2、3、4所示之上開第一級毒品海洛因、第二級毒品甲基
    安非他命，並為「阿龍」保管上開毒品，而與「阿龍」共同
    持有之。嗣於92年11月21日上午11時多，乙○○偕甲○○共
    同返回上址住處，乙○○見與「阿龍」共同持有之上開毒品
    仍放置於桌上，即告知甲○○毒品係「阿龍」所有，乙○○
    並將如附表編號3、4所示之上開第一級毒品海洛因3包、第
    二級毒品甲基安非他命2包拿進其使用之房間內藏放，復指
    示甲○○於離開前，將仍放置於桌上之如附表編號1、2所示
    之上開第一級毒品海洛因3包（淨重共計18.77公克、空包裝
    袋重1.71公克）、第二級毒品甲基安非他命4包（含包裝袋
    共重108.9 81公克）收妥，勿再放置於桌上，乙○○隨即進
    入房間內睡覺。甲○○即基於與「阿龍」、乙○○共同持有
    如附表編號1、2所示之第一級毒品海洛因、第二級毒品甲基
    安非他命之故意，而持有之；適「阿龍」打電話給甲○○，
    「阿龍」在電話中得知甲○○就在乙○○住處，即指示甲○
    ○將其所有如附表編號1、2所示之第一級毒品海洛因、第二
    級毒品甲基安非他命攜至桃園市○○路、春日路口之統一便
    利超商前，因乙○○於進入房間內睡覺前已經告知毒品係「
    阿龍」所有，甲○○即依「阿龍」指示直接拿取如附表編號
    1、2所示之毒品，於同日中午12時30分離開乙○○上址住處
    欲至「阿龍」指示之地點將毒品交付予「阿龍」，惟甲○○
    至上址地下室欲開車離去時，適桃園縣警察局刑警隊員警持
    原審法院搜索票前往搜索乙○○之上址住處，尚未實施搜索
    之前，員警即在地下1樓停車場見甲○○行跡可疑而上前盤
    查其身分，甲○○則於員警未發覺本案犯罪之前，主動交出
    身上所攜之如附表編號1、2所示之第一級毒品海洛因、第二
    級毒品甲基安非他命，自首其持有毒品犯行。警方再於同日
    13時許，進入上址乙○○住處搜索，復在乙○○房間內查扣
    得如附表編號3、4所示之第一級毒品海洛因、第二級毒品甲
    基安非他命，及在客廳查得與本案無關之如附表編號5-9所
    示等物品。
二、案經桃園縣政府警察局中壢分局報告臺灣桃園地方法院檢察
    署檢察官偵查起訴。
    理  由
甲、程序問題：
  (一)本件扣案毒品係警方持原審法院法官所開立之搜索票而查獲
    ，搜索票上記載應搜索處所即為被告乙○○之上址租屋處：
    桃園市○○路○段113號8樓，固無問題；惟關於「身體」部
    分，搜索票則記載：「楊清舜」（見92偵字19225 號偵卷第
    6頁），及係在桃園市○○路○段113號大樓之地下室停車場
    查獲被告甲○○，而與搜索票上之記載未盡相符。惟查：(1)
    、扣案如附表編號1、2所示之第一級毒品海洛因、第二級毒
    品甲基安非他命係在被告甲○○身上所查獲，關於查獲情形
    ，依證人即執行搜索之警員陳紀淵於原審時證稱：當天執行
    的目標是8樓，我埋伏在地下室，埋伏在8樓的同事通知我有
    人從8樓下來，我從電梯中得知就是被告甲○○，覺得他行
    跡可疑，又從8樓出來，所以就上前盤查，先確認他的身分
    ，然後被告甲○○自己就拿出毒品來等語（見原審卷第187-
    189頁）。可知被告甲○○於警方盤查確認身分時即主動配
    合，取出毒品供認犯行，並非警方對之執行搜索而來，且被
    告甲○○於本院審理時對在其身上所查得之上開毒品均不爭
    執其證據能力（見本院卷第57、116頁）。認扣案如附表編
    號1、2所示之第一級毒品海洛因、第二級毒品甲基安非他命
    非為非法取得之物，有證據能力，本院得引為本案證據。(2)
    、扣案如附表編號3、4所示之第一級毒品海洛因、第二級毒
    品甲基安非他命係在被告乙○○位於桃園市○○路○段113
    號8樓住處房間內所查獲，其查得處所與搜索票上記載相符
    。而該處係被告乙○○租屋處，被告乙○○即為實際使用占
    有人，遍查全卷亦未見被告乙○○當時有反對搜索之意思表
    示，及被告乙○○於本院審理時對在租屋處所查得之上開毒
    品均不爭執其證據能力（見本院卷第57、116頁）。認扣案
    如附表編號3、4所示之第一級毒品海洛因、第二級毒品甲基
    安非他命為警方依法搜索取得之物，有證據能力，本院得引
    為本案證據。
  (二)被告乙○○在92年11月22日警詢、同日偵查中，被告甲○○
    在同日偵查中曾自白犯罪（詳如下述），且被告乙○○、甲
    ○○於法院審理中均陳稱上開警詢、偵查中自白均係自由意
    志下之陳述（見原審第299頁94年3月23日審判筆錄、本院卷
    第112頁背面、113頁背面），被告二人復均不爭執上開警詢
    筆錄、偵查筆錄之證據能力，本院自得援引被告二人上開自
    白為其個別論罪之依據。再被告乙○○、甲○○於原審及本
    院審理時均有以證人身分就本案相關事實作證，並均依法具
    結，且予其彼此間詰問對方之權利，本院經調查後，綜核全
    案卷證，自得比較取捨以為被告二人彼此間論罪之依據。至
    被告二人於本院前審時雖曾聲請調查證人即警員陳紀淵及就
    扣案夾鍊袋上殘留指紋送請鑑定及調取王惠雅之檢驗報告（
    見本院上訴審卷第80、113頁），惟被告二人於本院審理時
    均未再聲請調查此部分證據，且警員陳紀淵已經原審調查過
    ，扣案夾鍊袋上指紋未為證據保存，及本院認王惠雅是否施
    用毒品與本案並無關連，均無調查之必要，附此敘明。
乙、實體問題：
一、訊據被告乙○○、甲○○固承稱於上開時地有遭警查獲持有
    扣案如附表編號1、2、3、4所示之毒品，惟均否認與「阿龍
    」共同持有，均辯稱：扣案毒品是被查獲當日上午去中壢向
    「阿龍」買的，乙○○出8萬、甲○○出6萬，二人合買回來
    自己要吸用的，買回來以後就到乙○○住處按出資比例來分
    ，分好後就被警察查獲了，被查獲時為了要交保，才說毒品
    是「阿龍」的云云。
二、經查：
  (一)員警於92年11月21日12時30分許，在桃園縣桃園市○○路○
    段113號地下一樓，由被告甲○○身上查獲如附表編號1、2
    所示之第一級毒品海洛因3包、第二級毒品甲基安非他命4包
    ；於同日下午1時許，又在桃園縣桃園市○○路○段113號8樓
    被告乙○○租屋處執行搜索，於該處房間內扣得如附表編號
    3、4所示第一級毒品海洛因3包、第二級毒品甲基安非他命2
    包之事實，業據被告乙○○、甲○○於警詢、偵查中、原審
    、本院前審及本院審理時供認不諱，並有搜索票、搜索扣押
    筆錄、扣押物品目錄表各1份、照片5紙在卷可按（見92偵字
    19225號偵卷第6-9頁、第21-24頁）。又前開扣得之海洛因
    ，經送法務部調查局鑑定結果：送驗白粉包裝註明甲○○所
    有共3包均含第一級毒品海洛因成分，合計淨重18.77公克（
    空包裝重1.71公克），純度93.61%，純質淨重17.57公克；
    送驗白粉包裝註明乙○○所有共3包均含第一級毒品海洛因
    成分，合計淨重33.37公克（空包裝重1.96公克），純度90.
    52%，純質淨重30.21公克，有法務部調查局93年1月9日調科
    壹字第080007128號鑑定通知書一份在卷可稽（見同上偵卷
    第86頁）。另6包白色或無色透明結晶或結晶性粉末，經送
    行政院衛生署管制藥品管理局檢驗結果：送驗檢體編號一至
    六之白色或無色透明結晶或結晶性粉末共6包，實稱毛重（
    含塑膠袋及標籤紙）分別為44.609公克、35.678公克、1.98
    5公克、35.605公克、35.610公克、35.781公克，均檢出Met
    hamphetamine成分，有行政院衛生署管制藥品管理局93年6
    月23日管檢字第0930005125號檢驗成績書一份附卷可佐（見
    同上偵卷第95-97頁），扣案在被告甲○○身上及在被告乙
    ○○住處所為警查獲之物品確為第一級毒品海洛因、第二級
    毒品甲基安非他命，此部分事實堪以認定。
  (二)被告乙○○、甲○○雖辯稱：扣案毒品是被查獲當日上午去
    中壢向「阿龍」合買回來要施用的，乙○○出8萬、甲○○
    出6 萬，買回來以後就到乙○○住處按出資比例來分，分好
    後，甲○○要拿毒品回家就被警察查獲了云云。惟查：(1)、
    扣案如附表編號1、2、3、4所示毒品係被告二人之友人「阿
    龍」所有而寄放於被告乙○○上址租屋處，被告甲○○於被
    查獲當日之92年11月22日上午11時與被告乙○○回到租屋處
    ，經被告乙○○告知上情，被告乙○○除將附表編號3、4所
    示毒品收妥藏放於房間內外，並指示被告甲○○將仍放置於
    桌上如附表編號1、2所示毒品收妥，適「阿龍」打電話給被
    告甲○○囑其送交放置於桌上附表編號1、2所示毒品，被告
    甲○○即拿取上開毒品外出而遭查獲之事實，業據被告乙○
    ○於警詢、偵查中，被告甲○○於偵查中自白不諱。(2)、被
    告乙○○於警詢中供稱：甲○○身上查獲之毒品係從我租屋
    處帶離的，毒品都是「阿龍」的，我和「阿龍」都有該屋鑰
    匙，我沒有主動交待甲○○把毒品拿給他，毒品是4、5天前
    「阿龍」放在該址的（見同上偵查卷第12-14頁）；於同日
    移送檢察官偵查中再供稱：桃園縣桃園市○○路○段113號8
    樓係伊與「阿龍」共同承租，92年11月21日在租屋為查扣的
    毒品均為「阿龍」所有，那天11時多，我回到住處，看到桌
    上有毒品，就叫甲○○幫忙「阿龍」收一收，我則回房睡覺
    ，在回房睡時我順便幫「阿龍」把一些毒品收在包包內一併
    帶進房間收起來，我都知道那些東西是毒品，都是「阿龍」
    的，不知道「阿龍」有毒品作何用，甲○○沒有打電話給我
    ，「阿龍」也認識甲○○，．．．（為何叫甲○○幫「阿龍
    」收桌上的東西？）桌上很亂，我就叫他收一收，因為我想
    睡覺，沒有什麼特別意思等語（見同上偵卷第61、62頁）。
    (3)、被告甲○○於同中偵查中自白稱：從我口袋取出為警查
    扣海洛因及安非他命，是從8樓乙○○及「阿龍」客廳桌面
    拿的，東西應該是「阿龍」的，是乙○○交代我要走時將桌
    面收拾乾淨，我知道當時所收拾之物為毒品，．．．其實是
    「阿龍」要我把毒品拿給他，我在地下室就被盯上，被抓前
    我接到「阿龍」電話，「阿龍」說桌上東西是他的，叫我把
    毒品帶至桃園市○○路與春日路路口之7-11便利超商給他。
    我拿那些毒品沒有和乙○○說，他在睡覺，那些毒品我去八
    樓時就放在桌上，乙○○有說東西不要那樣丟在桌上，可能
    有說到幫阿龍收一下等語（見同上偵卷第58-59頁）。(4)、
    可知，被告乙○○、甲○○於甫被查獲之當日警詢、偵查中
    均一致自白供稱：扣案如附表編號1、2、3、4所示毒品均係
    「阿龍」所有，被告甲○○於被告乙○○去睡覺後，接到「
    阿龍」電話出門送交毒品而遭警查獲等語明確。而於原審時
    ，被告乙○○復以證人身分結證稱：本案毒品是「阿龍」的
    ，是「阿龍」擺在那邊的，查獲之桃園縣桃園市○○路○段
    113 號8樓係我以同學的名義租的，租了後我跟「阿龍」在
    使用，這個地方只有我跟「阿龍」，毒品一定是「阿龍」的
    ，甲○○也見過「阿龍」，．．．我當時在睡覺，甲○○為
    何要帶毒品出去要問他，我只是叫他把東西收一收，在甲○
    ○身上和在房間查到的毒品都不是甲○○所有，甲○○身上
    的毒品是我租屋處桌上的，我有叫他把桌上東西收一收，他
    知道是毒品，他把桌上毒品帶出去時我不知道，因為我在睡
    覺，我沒有叫甲○○把毒品放去我車上，我和甲○○都有用
    毒品，甲○○是用安非他命，．．．在我房間查到的黑色手
    提袋及裡面的毒品都是「阿龍」的，原來放在桌子底下的旁
    邊，是我提到房間的，裡面本來就放毒品，因為我想睡覺，
    桌上很亂，我就叫甲○○幫我把桌上收一下，我就拿著手提
    包，回房間睡覺，甲○○被查到的毒品應該是從客廳收到他
    身上，然後被警查獲等語（見原審卷第102、103、105、107
    、115、118、121、126、127、132、134頁），亦與其警詢
    、偵查中所述情節相符。另被告甲○○於於原審時亦以證人
    身分結證稱：查獲當天與乙○○去他八樓住處，桌上有放毒
    品海洛因和安非他命，東西是誰的我不知道，有看過「阿龍
    」一、二次，我都是施用安非他命毒品，我沒有用過海洛因
    ，乙○○那天有叫我幫他收桌上的毒品，就是不要人家一進
    來，看到那些海洛因和安非他命，乙○○沒有說要收到那裡
    ，我要出去幫他繳房租，我想幫他拿到車上放等語（見原審
    卷第170、171、172、173、174、175、177），是被告二人
    於原審時仍否認扣案毒品係自己所有，則其於本院上訴審、
    更一審及本院審理時，始改稱扣案毒品是合買來自己要施用
    的云云，本院自難憑信。(5)、再扣案如附表編號1、2、3、4
    所示第一級毒品海洛因、第二級毒品甲基安非他命，除如附
    表編號2所示其中一包甲基安非他命係1.985公克外，其餘均
    屬大包裝，且第一級毒品海洛因之純度更高達93.61%、90.
    52%，與一般施用者多係零買低純度之小包裝者，明顯不同
    ，被告二人所供係買來供自己施用一節，即屬有疑；況被告
    二人俱曾有施用毒品前科，當日又被查獲持有毒品，若扣案
    毒品真係渠等購買欲供自己施用，向警方、檢察官、原審法
    官明白供承上情即可，何須一再迂迴指稱與「阿龍」有關等
    情節？再參以前述之被告二人於原審時所證稱：被告甲○○
    並無施用海洛因，只有施用安非他命一節，及被告甲○○因
    本案被查獲後採尿送驗，其尿液確實只有安非他命陽性反應
    ，經原審判處施用第二級毒品罪刑確定，迭據被告甲○○於
    本院審理時供述無誤（見本院卷第111頁背面審判筆錄），
    且有原審法院93年度易字第782號刑事判決一份在卷可稽（
    見本院卷第129、130頁），益證被告甲○○並無施用第一級
    毒品海洛因惡習，其自不可能與被告乙○○合買扣案毒品海
    洛因，被告二人所辯扣案毒品海洛因、安非他命是買回來自
    己要施用的一節，與事實不符，不足採信；及被告乙○○、
    甲○○於本院審理時均以證人身分證稱：扣案毒品海洛因、
    安非他命是二人合買回來自己要施用的一節，亦均不足採，
    不足為其彼此有利之認定。(6)、至被告甲○○於警詢及原審
    時所供稱：不知道毒品是誰的，當天是乙○○叫我把桌上的
    毒品收一收，我剛要出去幫乙○○繳房租，就幫乙○○把毒
    品帶去車上放云云。惟被告甲○○此部分所供與其在偵查中
    及同案被告乙○○於警詢、偵查、原審時所述均不相符；且
    衡情扣案在被告甲○○身上所查獲如附表編號1、2所示之毒
    品，數量頗多，價值高昂，又係警方查緝甚嚴之違禁物品，
    被告甲○○若係受乙○○指示為其藏放毒品，當應藏置於隱
    匿處，焉有可能不知毒品係何人所有，即任意取走隨身攜帶
    或放於車上之理？被告甲○○所辯稱：乙○○叫伊把桌上的
    毒品收一收，伊就把毒品帶去車上放一節，顯不足採。而被
    告甲○○於偵查中所供：是於乙○○去睡覺後，接到「阿龍
    」電話，「阿龍」指示將毒品送至桃園市○○路與春日路路
    口之7-11便利超商，非惟清楚具體指明地點，且與乙○○前
    後所述毒品是「阿龍」所有一節相符，認被告甲○○上開於
    偵查中之自白較為可採，其於警詢時所稱及於原審時所證稱
    ：不知道毒品是誰的，只是把毒品帶去車上放云云，與事實
    並不相符，不足採信，亦不足為被告乙○○有利之認定。
　(三)扣案如附表編號1、2、3、4所示毒品係「阿龍」所有而放置
　  於被告乙○○上址租屋處，被告甲○○於被查獲當日與被告
    乙○○回到租屋處，經被告乙○○告知上情，被告乙○○除
    將附表編號3、4所示毒品收妥藏放於房間內外，並指示被告
    甲○○將仍放置於桌上如附表編號1、2所示毒品收妥，適「
    阿龍」打電話給被告甲○○囑其送交放置於桌上附表編號1
    、2所示毒品，被告甲○○即拿取上開毒品外出而遭查獲等
    事實，已經本院認定如上。而桃園縣桃園市○○路○段113號
    8樓係被告乙○○以友人名義租用，其與「阿龍」均有鑰匙
    ，業據其供述如前，則被告乙○○提供該住處予「阿龍」放
    置毒品，又將其中附表編號3、4所示毒品藏放於房間內，復
    指示被告甲○○將原放置於客廳桌上如附表編號1、2所示毒
    品收妥，堪認被告乙○○就扣案如附表編號1、2、3、4所示
    毒品與所有人即「阿龍」男子間有共同持有第一、二級毒品
    之故意，及就附表編號1、2所示毒品與共同被告甲○○有共
    同持有第一、二級毒品之故意。而被告甲○○知悉放置於客
    廳桌上如附表編號1、2所示毒品係「阿龍」所有，被告乙○
    ○入屋睡覺前並指示被告甲○○將該些毒收妥，而被告甲○
    ○於接到「阿龍」電話後即依「阿龍」指示直接拿取上開毒
    品外出，顯然被告甲○○就扣案如附表編號1、2所示毒品，
    與共同被告乙○○及「阿龍」男子間亦有共同持有第一、二
    級毒品之故意。再被告二人持有扣案毒品之動機及故意，與
    其本身施用毒品犯行間均無關連，已如上述，是雖被告二人
    因被查獲本案經警採尿送驗後另被訴追施用毒品罪，並均原
    審法院判處罪刑確定（被告乙○○因犯施用第一、二級毒品
    罪，經原審法院以93訴緝字第90號刑事判決確定；被告甲○
    ○因犯施用第二級毒品罪，經原審法院以93易字第782號刑
    事判決確定），惟均與本案被告二人所為持有毒品之犯行無
    關，本案自應個別認定，不受上開確定判決效力之影響。
  (四)又公訴人雖以被告乙○○、甲○○持有大量毒品，顯非係供
    自己施用，又無法提出「阿龍」男子資料，不能證明真有「
    阿龍」其人存在，認被告二人所為應係犯毒品危害防制條例
    第5條第1、2項之意圖販賣而持有第一、二級毒品罪云云。
    惟查：被告乙○○、甲○○分別被警查獲持有如附表編號1
    、2、3、4所示毒品，且非係供自己施用所用，已如上述；
    雖被告二人持有毒品之數量非少，且為大包裝，惟被告二人
    持有毒品之動機、原因及目的，本即有多種可能，自應就全
    案卷證詳為審酌才是，尚難因被告持有毒品之目的不是為供
    自己施用所用，即逕以渠等持有毒品之數量非少，而推認被
    告二人主觀上有販賣第一、二級毒品之故意。本院復參酌被
    告乙○○、甲○○二人自被查獲時起之警詢、偵查中，及至
    法院審理之歷次訊問，均否認有販賣毒品犯行，且遍查全卷
    亦無任何人指認有向被告二人購買毒品，及扣案如附表編號
    5-9所示之殘渣袋2只、電子秤1台、夾鍊袋7個、湯匙1支、
    吸食器1組等物品，亦為一般施用毒品者通常可能持有之物
    ，難為販毒之直接佐證甚明，是在客觀情狀上，亦難認被告
    二人有何販賣第一、二級毒品之行為。至被告乙○○、甲○
    ○迄今均無法提供「阿龍」男子資料供法院調查以證實「阿
    龍」其人之存在；惟從事毒品交易或有施用毒品惡習之人為
    規避警方查緝，通常均隱匿自己之真實身分，而故意以綽號
    與他人交往，於實務上多所常見，自難以此即謂無「阿龍」
    之人存在；至被告二人與「阿龍」男子間因情誼深厚、關係
    密切，使「阿龍」得以充分信任被告二人，而置放大量毒品
    於被告乙○○租屋處，及指示被告甲○○持以交付等情，並
    非事實上不可能之事，尚難以此即謂被告二人先前所供有關
    「阿龍」男子一節均不可採。至「阿龍」男子何以持有大量
    毒品一節雖至為可疑，惟亦無證據足資認定被告二人除本案
    之持有第一、二級毒品行為以外，復與「阿龍」男子間有何
    不法犯行之犯意聯絡或行為分擔可言，自不能以推測或擬制
    之方法，據以為裁判基礎而為被告二人不利之認定（最高法
    院40年台上字第86號判例要旨參照）。綜上查證，本諸罪疑
    惟輕原則，尚難認被告乙○○、甲○○持有本案第一、二級
    毒品行為，其主觀上係意圖供販賣所用，或係基於販賣之故
    意而販入之，公訴人認被告二人所為係犯行為時毒品危害防
    制條例第5條第1、2項之意圖販賣而持有第一、二級毒品罪
    ，尚有誤會。
  (五)綜上所述，被告乙○○、甲○○共同持有本件第一級毒品海
    洛因及第二級毒品甲基安非他命之犯行，堪予認定，應依法
    論科。
三、論罪理由
　　按海洛因及甲基安非他命分別係毒品危害防制條例第2條第2
  　項第1款及第2款規定之第一級毒品及第二級毒品。查毒品危
    害防制條例於92年6月6日修正，同年7月9日公布，93年1月9
    日生效，該次修正其中關於持有第一、二級毒品部分，其相
    關條次、構成要件、刑度均未變更，然該條例部分經修正，
    而該條例全部條文均經重新公布，即有形式上之修正；而刑
    法第2條第1項比較新舊法之規定，亦於94年2月2日修正，95
    年7月1日施行；茲比較上開毒品危害防制條例修正前後之規
    定，新舊法對於被告等並無不同，自應依刑法第2條第1項前
    段規定，適用行為時即修正前毒品危害防制條例第11條第1
    項、第2項之持有第一、二級毒品罪規定，核被告乙○○、
    甲○○二人所為均係犯修正前毒品危害防制條例第11條第1
    項、第2項之持有第一、二級毒品罪；公訴人認被告二人所
    為係犯同條例第5條第1、2項之意圖販賣而持有第一、二級
    毒品罪，即有未洽，已如前述，惟因起訴之基本事實同一，
    僅被告主觀上犯意認定不同而已，爰將起訴法條逕予變更。
    又被告乙○○、甲○○就扣案如附表編號1、2所示毒品與「
    阿龍」不詳成年男子間，及被告乙○○就扣案如附表編號3
    、4 所示毒品與「阿龍」不詳成年男子間，均有犯意聯絡、
    行為分擔，為共同正犯。又被告二人所持有之第一級毒品海
    洛因淨重已超過5公克以上，及第二級毒品甲基安非他命淨
    重亦已超過10公克以上，應依毒品危害防制條例第11條第4
    項規定加重其刑。又被告二人同時有上開之持有扣案第一、
    二級毒品行為，係一行為同時犯修正前毒品危害防制條例第
    11 條第1項、第2項之持有第一級毒品、第二級毒品二罪，
    為一行為觸犯數罪名，屬想像競合犯，應從重論以同條例第
    11條第1項之持有第一級毒品罪。又被告乙○○於90年間因
    贓物案件，經原審法院判處有期徒刑4月確定，於92年4月25
    日執行完畢；甲○○於87年間因過失傷害案件，經原審法院
    判處有期徒刑5月確定，於88年7月7日執行完畢，有本院被
    告全國前案紀錄表各一份在卷可稽，其等於有期徒刑執行完
    畢5年內再犯本件有期徒刑以上之罪，均為累犯；又刑法第
    47條第1項累犯之規定，亦於94年2月2日修正，95年7月1日
    施行，不論依修正前之刑法第47條，或修正後之刑法第47條
    第1項之規定，被告二人均構成累犯，經比較新舊法規定，
    對被告二人而言，並無有利或不利之情形，自不生新舊法比
    較之問題，應逕依修正前之刑法第47條，論以累犯，並加重
    其刑，且均遞加之。又按犯罪未被發覺前，向該管公務員告
    知其犯罪，而不逃避接受裁判者，即與刑法第62條規定自首
    之條件相符；經查：本案被告甲○○之查獲情形，依證人陳
    紀淵於原審審理時所證稱，當時其先對上訴人即被告甲○○
    表明身分，再對上訴人即被告甲○○盤查，所謂盤查即是身
    分的確定，相當於臨檢等語，與被告甲○○於原審時所述情
    節相符（見原審卷第291頁），再佐以扣押物清單所載，被
    告甲○○主動交付警方之毒品係置放於口袋，無法以目視發
    覺，是證人陳紀淵自尚未知悉犯罪事實之存在，亦無確切根
    據得為合理之懷疑；及證人陳紀淵於原審復證稱：其同事僅
    表示有人從8 樓出來，並未具體敘述該人之特徵、衣著等語
    ，故證人陳紀淵無法確知究何人自8樓下來，亦無從知悉電
    梯內共有幾人，自無從確認8樓下來之人是否為被告甲○○
    等情觀之，亦難謂警方已對被告甲○○是否犯罪發生嫌疑。
    故被告甲○○主動交付毒品與警方時，警方尚未發覺或知悉
    犯罪事實之存在，且尚未對被告甲○○產生嫌疑，僅依行政
    檢查程序為被告甲○○身分之確認，並未有任何司法偵查之
    行為，被告甲○○於當時主動交付毒品與警方，且願接受裁
    判，自符合自首之要件。又刑法第62條自首之規定，於94年
    2月2日亦有修正，95年7月1日施行，修正前之刑法係採「必
    減」規定，修正後之行法則採「得減」規定，比較結果，以
    行為時之刑法第62條較有利於被告甲○○，故應適用修正前
    之刑法第62 條前段規定對被告甲○○減輕其刑，並先加後
    減之。
四、撤銷改判及科刑理由
　　原審以被告乙○○、甲○○二人犯罪事證明確，據以論罪科
    刑，固非無見。惟查：被告二人所為係犯單純持有第一、二
    級毒品罪，原審認被告二人係犯意圖販賣而持有第一、二級
    毒品罪，即有未洽，被告乙○○、甲○○上訴否認係意圖販
    賣而持有扣案毒品，即非全無理由，原判決既有上開可議，
    自應由本院將原判決撤銷改判。爰審酌被告二人品行不端，
    均年輕力壯，不知努力向上，俱沾染施用毒品惡習，且與他
    人共同持有大量毒品，敗壞社會善良風氣，被告乙○○之情
    節較被告甲○○為重，併被告二人犯罪之動機、目的、所生
    危害，及犯後曾坦認犯行，非全無悔改之意等一切情狀，分
    別量處如主文第二、三項所示之刑。扣案如附表編號1、3所
    示之第一級毒品海洛因6包，淨重共計52.14公克，及如附表
    編號2、4所示之第二級毒品6包，含包裝重共計189.268公克
    （包裝袋與袋內毒品已不可析離，全體均視為毒品），分別
    為毒品危害防制條例所屬之第一、二級毒品，均應依修正前
    毒品危害防制條例第18條第1項前段規定，諭知沒收銷燬之
    。另用以包裝如附表編號1、3所示第一級毒品海洛因之包裝
    袋6個，鑑定單位法務部調查局已將之與袋內毒品分離，空
    包裝袋6個應係共犯「阿龍」所有且供犯罪所用之物，爰依
    刑法第38條第1項第2款規定宣告沒收。至如附表編號5-9所
    示之物品，雖亦在被告乙○○住處查獲，惟不認與被告二人
    所犯本罪有何直接關連，故不宣告沒收。又同時在被告乙○
    ○住處房間內所查獲用以包裹如附表編號3、4所示毒品用之
    黑色提袋1只（見偵卷第36頁上方照片），依被告乙○○先
    前所供應係共犯「阿龍」所有，惟並未扣案，且形式不明，
    又非違禁物為免執行之困難，故不宣告沒收，附此敘明。
據上論斷，應依刑事訴訟法第369條第1項前段、第364條、第299
條第1項前段、第300條，修正前毒品危害防制條例第11條第1項
、第2項、第4項、第18條第1項前段，刑法第2條第1項前段、第
11條、第28條、第55條、第38條第1項第2款，修正前刑法第47
條、第62條前段，判決如主文。
本案經檢察官陳玉珍到庭執行職務。
中　　華　　民　　國　　96　　年　　3 　　月　　15　　日
　　　　　　　　　刑事第十七庭  審判長法　官  趙功恆
　　　　　　　　　　　　　　　　　　  法　官  高明哲
　　　　　　　　　　　　　　　　　　  法　官  孫惠琳
以上正本證明與原本無異。
如不服本判決，應於收受送達後十日內向本院提出上訴書狀，其
未敘述上訴之理由者並得於提起上訴後十日內向本院補提理由書
（均須按他造當事人之人數附繕本）。
                                      書記官  魏汝萍
中　　華　　民　　國　　96　　年　　3 　　月　　15　　日
附表一：
┌──┬─────┬─────────┬────────┐
│編號│名    稱  │    重      量    │  備     註     │
│    │          │                  │                │
├──┼─────┼─────────┼────────┤
│    │          │合計:             │在甲○○身上查獲│
│    │          │淨重18.77公克   　│                │
│1   │海洛因３包│空包裝重1.71公克  │                │
│    │          │純度93.61％       │                │
│    │          │純值淨重17.57公克 │                │
├──┼─────┼─────────┼────────┤
│2   │甲基安非他│其4包重量分別為:  │同上            │
│    │命４包    │毛重1.985公克、35.│                │
│    │          │605公克、35.610公 │                │
│    │          │克、35.781公克 (均│                │
│    │          │含塑膠袋及標籤紙) │                │
├──┼─────┼─────────┼────────┤
│3   │海洛因３包│合計:             │於乙○○房間查獲│
│    │          │淨重33.37公克   　│                │
│    │          │空包裝重1.96公克  │                │
│    │          │純度90.52％       │                │
│    │          │純值淨重30.21公克 │                │
├──┼─────┼─────────┼────────┤
│4   │甲基安非他│其重量分別為:     │同上            │
│    │命２包 　 │毛重44.609公克、35│                │
│    │          │.678公克(均含塑膠 │                │
│    │          │袋及標籤紙)       │                │
├──┼─────┼─────────┼────────┤
│5   │殘渣袋    │2只               │於乙○○住處客廳│
│    │          │                  │查獲            │
├──┼─────┼─────────┼────────┤
│6　 │電子秤　　│1台               │同上            │
│    │          │                  │                │
├──┼─────┼─────────┼────────┤
│7　 │夾鍊袋　　│7個               │同上            │
│    │          │                  │                │
├──┼─────┼─────────┼────────┤
│8　 │湯匙　　  │1支               │同上            │
├──┼─────┼─────────┼────────┤
│9　 │吸食器　　│1組               │同上            │
└──┴─────┴─────────┴────────┘
毒品危害防制條例第11條
持有第一級毒品者，處3年以下有期徒刑、拘役或新臺幣5萬元以
下罰金。
持有第二級毒品者，處2年以下有期徒刑、拘役或新臺幣3萬元以
下罰金。
持有專供製造或施用第一、二級毒品之器具者，處1年以下有期
徒刑、拘役或新臺幣1萬元以下罰金。
持有毒品達一定數量者，加重其刑至二分之一，其標準由行政院
定之。毒品危害防制條例第11條
